臺灣臺東地方法院刑事判決　　　　　　　 95年度訴字第245號
公　訴　人　臺灣臺東地方法院檢察署檢察官
被　　　告　丁○○
選任辯護人　王丕衍律師
上列被告因槍砲彈藥刀械管制條例案件，經檢察官提起公訴（九
十五年度偵字第二二一五號），本院判決如下：
    主  文
丁○○共同未經許可，販賣可發射子彈具有殺傷力之改造手槍，
處有期徒刑柒年貳月，併科罰金新臺幣貳拾萬元，罰金如易服勞
役，以新臺幣貳仟元折算壹日。
    事  實
一、丁○○與成年男子丙○（業經本院另案審結確定），共同基
    於販賣槍彈以圖利之犯意聯絡，於民國九十四年十月八日，
    在位於臺東縣臺東市○○路底之七里坡餐廳旁之海邊，與甲
    ○○（業經臺灣高等法院花蓮分院另案審結確定）達成以槍
    枝價格新臺幣（下同）十六萬元之合意，甲○○乃於同年月
    十日，先至臺北市士林區士林夜市對面之加油站旁，交付價
    金十六萬元予丙○二人，復於其後數日，因丁○○二人認另
    須給付子彈價金四萬元，甲○○乃在位於臺東市○○街之臺
    東基督教醫院對街之統一便利超商門口，再交付四萬元予丁
    ○○二人。嗣丁○○二人於向姓名年籍不詳之人取得具殺傷
    力之仿ＢＥＲＥＴＴＡ廠Ｍ九型半自動手槍製造之槍枝換裝
    土造金屬槍管而成之改造手槍一支（含彈匣一個，槍枝管制
    編號：0000000000）及土造子彈八顆，並經試射
    二顆後，由丙○邀約甲○○至其位於臺東市○○○路一三七
    巷十號之住處內，將上開槍彈交付甲○○，並當場試射一顆
    子彈，以證明該批槍彈之性能。甲○○嗣持前開槍彈另犯殺
    人案件擊發一顆後，經警循線扣得前開槍枝一支及子彈四顆
    ，而悉上情。
二、案經臺灣臺東地方法院檢察署檢察官自動偵查起訴。
    理  由
甲、程序部分：
一、被告以外之人（包括證人、鑑定人、告訴人、被害人及共同
    被告等）於偵查中向檢察官所為陳述，除顯有不可信之情況
    者外，得為證據，刑事訴訟法第一百五十九條之一第二項定
    有明文。是證人甲○○、丙○，於檢察官偵查時具結所為之
    證述（見九十四年度偵字第二三七七號偵查卷第一六二頁；
    九十四年度偵字第二四四六號偵查卷第一二、一六、三一頁
    ；九十五年度偵字第二二一五號偵查卷第三、五頁），被告
    未曾提及檢察官在偵查時，有任何不法取供之情形，是客觀
    上並無顯不可信之情況，證人甲○○、丙○於偵查中之證言
    自具有證據能力。
乙、實體部分：
一、訊據被告丁○○固坦承有與丙○、甲○○共同試射本案改造
    槍枝，且在丙○與甲○○於前開臺東市○○路底七里坡餐廳
    旁之海邊，及臺北市士林區士林夜市對面之加油站旁等地碰
    面時，均有在場，惟矢口否認犯罪，辯稱伊並無與丙○共同
    販賣槍枝與子彈，是丙○要伊當人頭露面讓甲○○看，並說
    事成後會給伊二萬元，卻沒有履行承諾等云云。經查：
    (一)扣案之改造手槍一支（含彈匣一個，槍枝管制編號：00
      00000000），係由仿ＢＥＲＥＴＴＡ廠Ｍ九型半
      自動手槍製造之槍枝換裝土造金屬槍管而成之改造手槍，
      機械性能良好，可擊發適用子彈，認具殺傷力；而扣案之
      土造子彈四顆，認均係土造子彈（具直徑約八點七ＭＭ金
      屬彈頭），採樣二顆試射，均可擊發，認均具殺傷力，有
      內政部警政署刑事警察局九十四年十二月七日刑鑑字第０
      九四０一八三三四二號槍彈鑑定書附卷可查，足認扣案之
      改造手槍及土造子彈，均屬槍砲彈藥刀械管制條例第四條
      第一項第一款、第二款所規定之槍砲、彈藥無訛。
    (二)證人甲○○於檢察官偵查時具結證稱：「（問：丙○說妳
      們是在士林夜市對面的加油站交錢？）沒錯。丁○○在車
      外，我在車內交錢給丙○」、「是丁○○跟丙○一起到松
      山機場接我」（參九十五年度偵字第二二一五號卷第五、
      六頁）、「我就跟丙○及該朋友（即被告）到七里坡那邊
      的海邊談好總額十六萬」（參九十四年度偵字第二四四六
      號偵查卷第二七頁）；復於本院審理時具結證稱：「當初
      說好就是十六萬元，後來說十六萬元是沒有子彈，如果要
      子彈要再加四萬元，所以全部是二十萬元」、「十六萬元
      是在臺北士林夜市旁的加油站交給丙○，當天除了丙○之
      外還有在庭的被告，人家都叫他『錢仔』」、「我之前是
      找丙○買槍，丙○說沒有槍，後來他就介紹被告給我認識
      ，第一次看到被告是在七里坡餐廳旁的海邊」、「（問：
      是否知道丙○與被告有去富岡臺十一線附近試槍？）有，
      他人二人有帶我去，是被告試槍，但槍枝未擊發」、「另
      外四萬元是在臺東市基督教醫院統一超商前面交錢，當時
      我在基督教醫院附近打牌，我就出來拿給他們，我知道車
      上有被告與丙○二人，因為我們已經認識」、「有一次丙
      ○打電話給我，約在臺東市七里坡餐廳附近的海邊見面，
      我就看到丁○○也在場，我知道他的綽號叫『錢仔』，丁
      ○○告訴丙○說讓我知道沒有關係，也就介紹丁○○給我
      認識」、「在這段期間介紹、見面、試槍、交槍、交錢，
      在庭上這位被告丁○○都有在場」（參九十五年度訴字第
      二四五號本院卷第九七至一００頁）。查證人甲○○與被
      告原不認識，係經由丙○居中介紹才知悉，彼此素無嫌隙
      ，未有恩怨，證人甲○○實無動機或理由必須故指被告，
      以挾怨報復，誣陷被告涉犯本件重罪，是證人前開之證述
      ，自堪確信。
    (三)證人丙○於檢察官偵查時具結證稱：「在拿十六萬元後之
      某個下午，甲○○要拿四萬元給我們，我就開車載丁○○
      到臺東基督教醫院對面的統一超商門口」（參九十五年度
      偵字第二二一五號偵查卷第四頁）、「甲○○說要買槍來
      找我，我才會介紹丁○○與她認識」、「（問：你介紹誰
      給甲○○認識？）丁○○，綽號『錢仔』」、「是甲○○
      打電話約我跟丁○○在臺北松山機場見面」、「槍及子彈
      是丁○○拿來的」、（參九十四年度偵字第二四四六號偵
      查卷第一三、三一、三二頁）；又於本院審理時具結證稱
      ：「（問：甲○○跟你說要買槍，為何你會去找被告？）
      我與被告在一起好幾年了，被告有跟我說過他有槍」、「
      甲○○來找我，說要買槍，我說沒有，經過一個多月，又
      來找我，我後來想到被告，因為那時我與被告在一起，我
      就介紹丁○○給甲○○認識」、「後來我們拿到槍就約甲
      ○○出來，是約在世紀國堡通外環道的三岔路口邊見面，
      然後由被告交槍給甲○○」、「之前我們常在一起，被告
      有告訴我說他有槍，否則我怎麼會知道被告有槍」、「我
      與被告一起去桃園拿槍，被告開我的車，邀我一起去拿槍
      的，被告沒有車，而且在那段期間我與被告走的最近，所
      以他就找我去」（參前揭本院卷第九二、九四、九五、九
      六頁）。證人丙○上開證詞與甲○○證述之內容，互核相
      符，且據證人王照瑚於本院審理時具結證稱，被告與丙○
      二人常去其檳榔攤，卻僅有一次為錢爭吵（參前揭本院卷
      第九０頁），足見丙○與被告關係良好，常在一起，彼此
      並無深仇大恨，則丙○既已於本院另案審理時，坦白供認
      其有販賣本件槍彈予甲○○之事實，若非實情，應無必要
      再捏詞誣指被告與其共犯本案，以增添虛造犯罪情節，徒
      然加重個人涉案之惡性，同時亦構陷與其交情匪淺之被告
      無端擔負重罪刑責，準此，堪認證人丙○所為證詞，確可
      採信。
    (四)被告亦自承曾與丙○、甲○○共同試射本件改造槍枝，且
      在丙○與甲○○於前開臺東市○○路底七里坡餐廳旁之海
      邊，及臺北市士林區士林夜市對面之加油站旁等地碰面時
      ，均有在場，已如前述，雖其否認有與丙○共同販賣槍彈
      予甲○○之犯行，辯稱係丙○要伊當人頭露面讓甲○○看
      ，並說事成後會給伊二萬元，卻沒有履行承諾等云云，然
      查本件全部販賣槍彈過程，均係由丙○負責出面與甲○○
      交涉，業據丙○證述在卷（參前揭本院卷第九五頁），則
      依常理判斷，實難認定丙○有何原因或動機須另外負擔二
      萬元之費用，只為要求被告露面讓甲○○知悉有被告存在
      之理，且如謂丙○本意僅在使甲○○認識被告，於前揭七
      里坡餐廳附近海邊見面介紹即足，被告又何須於販賣槍彈
      過程中，幾近全部參與，涉案程度如此深？再者，證人甲
      ○○於本院審理時亦證稱「有一次丙○打電話給我，約在
      臺東市七里坡餐廳附近的海邊見面，我就看到丁○○也在
      場，我知道他的綽號叫『錢仔』，丁○○告訴丙○說讓我
      知道沒有關係，也就介紹丁○○給我認識」（參前揭本院
      卷第一００頁），亦如前述，顯見丙○是因被告主動表示
      不妨讓甲○○知悉其存在，始介紹被告給甲○○認識，而
      非如被告所稱，係丙○以二萬元之代價要求其露面讓甲○
      ○看，足徵被告所言，乃臨訟卸責之詞，不足採信。至被
      告雖辯稱伊未曾與丙○前往臺東基督教醫院對面統一超商
      門口，請求本院調閱前開時地錄影帶以自清，惟被告確有
      與丙○共同開車前往前開地點乙節，業據證人甲○○及丙
      ○指證歷歷，詳如前述，且縱使調閱現場錄影帶，因被告
      係在車上並未下車，難以清楚判斷，而被告又自承於甲○
      ○接洽買槍、試槍及交錢等場合，伊亦曾在場，是前開錄
      影帶仍不足資為有利於被告認定之證據，尚無再行調查之
      必要，併此敘明。
    綜上，被告所辯無非推諉卸責之詞，均無可採。此外，復有
    照片二十三張、丙○住處平面圖、臺東看守所甲○○接見紀
    錄表、丙○自白書、丙○親繪槍枝圖一紙等存卷可憑，本件
    事證明確，被告犯行堪以認定，應依法論科。
二、被告行為後，刑法業於九十四年二月二日修正，並於九十五
    年七月一日施行。按行為後法律有變更者，適用行為時之法
    律，但行為後之法律有利於行為人者，適用最有利於行為人
    之法律，現行刑法第二條第一項訂有明文。此條規定乃與刑
    法第一條罪刑法定主義契合，而貫徹法律禁止溯及既往原則
    ，係規範行為後法律變更所生新舊法律比較適用之準據法，
    是刑法第二條本身雖經修正，但刑法第二條既屬適用法律之
    準據法，本身尚無比較新舊法之問題，應一律適用裁判時之
    現行刑法第二條規定以決定適用之刑罰法律，先予辨明。又
    以本次刑法修正之比較新舊法，應就罪刑有關之共犯、未遂
    犯、想像競合犯、牽連犯、連續犯、結合犯，以及累犯加重
    、自首減輕暨其他法定加減原因（如身分加減）與加減例等
    一切情形，綜其全部罪刑之結果而為比較，最高法院九十五
    年五月二十三日著有九十五年度第八次刑庭會議決議可資參
    照。查：
    (一)被告行為後，刑法第二十八條共犯之規定，於九十四年二
      月二日修正公布，九十五年七月一日施行前之規定為：「
      二人以上共同實施犯罪之行為者，皆為正犯」，修正施行
      後之規定則為：「二人以上共同實行犯罪之行為者，皆為
      正犯」，揆諸本條之修正理由係為釐清陰謀共同正犯、預
      備共同正犯、共謀共同正犯是否合乎本條規定之正犯要件
      。而本案被告等共犯之行為，屬實行犯罪行為之正犯，則
      適用修正施行後之刑法第二十八條規定論擬，並無不利於
      被告（最高法院九十五年度第二十一次刑事庭會議決議參
      照）。
    (二)被告行為後，刑法第五十五條規定，已修正公布，修正前
      刑法第五十五條規定：「一行為而觸犯數罪名，或犯一罪
      而其方法或結果之行為犯他罪名者，從一重處斷」；修正
      後第五十五條則規定：「一行為而觸犯數罪名者，從一重
      處斷。但不得科以較輕罪名所定最輕本刑以下之刑」，惟
      修正後第五十五條但書係科刑之限制，為法理之明文化，
      非屬法律之變更，自不生新舊法比較之問題（前開第二十
      一次刑事庭會議決議參照）。
    (三)關於易服勞役之折算標準，修正前刑法第四十二條第二、
      三項係規定「易服勞役以一元以上三元以下，折算一日。
      但勞役期限不得逾六個月」、「罰金總額折算逾六個月之
      日數者，以罰金總額與六個月之日數比例折算」，其易服
      勞役之折算標準，依修正前罰金罰鍰提高標準條例第二條
      前段（該條文現已刪除）規定，係就其原定數額提高為一
      百倍折算一日，是依被告行為時之易服勞役折算標準，係
      以銀元三百元即新臺幣九百元折算一日；惟修正後刑法第
      四十二條第三、五項則規定為：「易服勞役以新臺幣一千
      元、二千元、三千元折算一日。但勞役期限不得逾一年」
      、「罰金總額折算逾一年之日數者，以罰金總額與一年之
      日數比例折算」，係以新臺幣一千元、二千元、三千元之
      標準折算一日。經比較新舊法，以新法之易服勞役折算標
      準較有利於被告。
三、核被告丁○○所為，係犯槍砲彈藥刀械管制條例第八條第一
    項之未經許可販賣可發射子彈具有殺傷力之改造手槍罪及同
    條例第十二條第一項之未經許可販賣子彈罪。被告丁○○與
    丙○二人間，具有犯意聯絡及行為分擔實施，應依共同正犯
    論處。被告持有改造手槍、子彈之低度行為，各為販賣改造
    手槍、子彈之高度行為所吸收，均不另論罪。被告以一販賣
    行為，同時販賣改造手槍及子彈，觸犯構成要件不相同之罪
    名，為想像競合犯，應從一重之未經許可販賣可發射子彈具
    殺傷力之改造手槍罪論處。爰審酌具有殺傷力之改造手槍、
    子彈均屬高危險之管制物品，持有者輕則在外逞兇鬥狠，重
    則在外殺人越貨，造成他人死傷，其販賣者與持有者對社會
    造成之潛在危害不低，被告之素行，犯罪之動機、目的、所
    受之刺激、手段、智識程度，所販賣、持有改造手槍、子彈
    之數量，犯後未坦承犯行，猶飾詞狡辯，態度不佳等一切情
    狀，量處如主文所示之刑，併就所處罰金刑部分，諭知易服
    勞役之折算標準，以資懲儆。扣案之前開改造手槍一支（含
    彈匣一個）、土造子彈二顆（原四顆，因鑑驗試射耗損二顆
    ），係被告與丙○共同販賣並交付予甲○○持有，且業經臺
    灣高等法院花蓮分院於甲○○殺人等案件中諭知沒收確定在
    卷，本院爰不併為宣告沒收，公訴意旨請求依法宣告沒收，
    尚有未洽，附此指明。
據上論斷，應依刑事訴訟法第二百九十九條第一項前段，槍砲彈
藥刀械管制條例第八條第一項、第十二條第一項，刑法第十一條
前段、第二條第一項前段、第二十八條、第五十五條前段、第四
十二條第三項前段，判決如主文。
本案經檢察官乙○到庭執行職務
中　　華　　民　　國　　96　　年　　3 　　月　　14　　日
                  刑事第三庭    審判長法  官  莊松泉
                                      法  官  徐淑芬
                                      法  官  詹慶堂
以上正本證明與原本無異。
如不服本判決，應於判決送達後10日內向本院提出上訴狀（須附
繕本）。
「切勿逕送上級法院」
                                      書記官  張建成
中　　華　　民　　國　　96　　年　　3 　　月　　14　　日
附記：
槍砲彈藥刀械管制條例第8條未經許可，
製造、販賣或運輸鋼筆槍、瓦斯槍、麻醉槍、獵槍、空氣槍或第
4條第1項第1款所定其他可發射金屬或子彈具有殺傷力之各式槍
砲者，處無期徒刑或5年以上有期徒刑，併科新臺幣1千萬元以下
罰金。未經許可，轉讓、出租或出借前項所列槍枝者，處5年以
上有期徒刑，併科新臺幣1千萬元以下罰金。
意圖供自己或他人犯罪之用，而犯前二項之罪者，處無期徒刑或
 7 年以上有期徒刑，併科新臺幣 1 千萬元以下罰金。
未經許可，持有、寄藏或意圖販賣而陳列第 1 項所列槍枝者，處
 3年以上10年以下有期徒刑，併科新臺幣700萬元以下罰金。
第 1 項至第 3 項之未遂犯罰之。
槍砲彈藥刀械管制條例第12條
未經許可，製造、販賣或運輸子彈者，處 1 年以上 7 年以下有
期徒刑，併科新台幣 500 萬元以下罰金。
未經許可，轉讓、出租或出借子彈者，處 6 月以上 5 年以下有
期徒刑，併科新台幣 300 萬元以下罰金。
意圖供自己或他人犯罪之用，而犯前二項之罪者，處 3 年以上
10 年以下有期徒刑，併科新台幣 700 萬元以下罰金。
未經許可，持有、寄藏或意圖販賣而陳列子彈者，處 5 年以下有
期徒刑，併科新台幣 300 萬元以下罰金。
第 1 項至第 3 項之未遂犯罰之。
